臺灣高等法院高雄分院刑事判決　　　　99年度上訴字第2061號
上　訴　人　臺灣屏東地方法院檢察署檢察官
被　　　告　盧順豐
被　　　告　林忠能
被　　　告　許志誠
上開三人
共　　　同
指定辯護人　本院公設辯護人李佩娟
上列上訴人因被告毒品危害防制條例案件，不服臺灣屏東地方法
院99年度訴字第552 號中華民國99年10月20日第一審判決（起訴
案號：臺灣屏東地方法院檢察署98年度偵2255號、99年度偵緝字
第131 號、第134 號），提起上訴，本院判決如下：
     主  文
原判決關於許志誠部分撤銷。
許志誠幫助製造第四級毒品，處有期徒刑壹年柒月。緩刑參年，
緩刑期間付保護管束。
其他上訴駁回。
     事  實
一、盧順豐曾因公共危險案件，經臺灣屏東地方法院於民國93年
    8 月23日以93年度交簡字第570 號判處有期徒刑3 月確定，
    於94年4 月6 日易科罰金執行完畢。詎仍不知悔改，明知假
    麻黃為毒品危害防制條例第2 條第2 項第4 款所列之第四
    級毒品，非經許可，不得非法製造、持有，竟為牟取不法之
    暴利，自98年1 月間某日起，竟與林忠能及綽號『阿勇』之
    不詳姓名成年男子，共同基於製造第四級毒品假麻黃之犯
    意聯絡，先由盧順豐以不詳管道取得製造第四級毒品假麻黃
    （Pseudoephedrine ）等之疑似感冒藥丸（即附表編號74
    ）之先驅原料及購得如附表編號6-116 所示之器材、化學藥
    品及原料等物後，由盧順豐委請基於幫助犯罪意思之許志誠
    帶林忠能向不知情之石清風母親石王水梅，承租位於屏東縣
    獅子鄉○○段478 地號土地（芒果園）之工寮及其附連圍繞
    土地上，作為製毒場所後，即由盧順豐、林忠能將上開疑似
    感冒藥丸之原料，及附表所示之其他化學藥品及器具，倒入
    大玻璃燒杯內，以電磁爐加熱，使其沸騰，待水份蒸乾後，
    再放置於鐵盤內固化結晶（即經溶劑蒸乾程序，使之自液態
    至固態變化），轉變為可直接作為甲基安非他命合成之原料
    即第四級毒品先驅原料假麻黃而製造完成。期間盧順豐、
    林忠能並多次承租或借用不同地點作為渠等製毒及藏放製毒
    器材、化學藥品及原料之處所，其中一處係由盧順豐、林忠
    能向知情之楊齊烋（由檢察官另案偵辦）借用楊齊烋位於屏
    東縣枋寮鄉○○○段不詳地號屏鵝公路旁蓮霧園工寮，楊齊
    烋並協助載運製毒器材、化學藥品及原料至上述屏東縣獅子
    鄉○○段478 地號土地（芒果園）之工寮，另有一處係由盧
    順豐委由林忠能向不知情之廖茂森承租位於屏東縣獅子鄉○
    ○段434 地號之鐵皮工寮，作為渠等製毒或藏放製毒器材、
    化學藥品及原料之處所。盧順豐亦曾於98年農曆春節前連續
    2 日，夥同林忠能在屏東縣枋寮鄉○○段某處羊寮後方工寮
    ，搬運已使用過之甲苯空桶38桶至金榮路陸橋下丟棄。嗣於
    98年3 月20日中午12時許，為警當場查獲，並在屏東縣獅子
    鄉○○段478 地號土地之工寮，分別查扣如附表所示之假麻
    黃，及盧順豐、『阿勇』等人所有且供共同製造第四級毒
    品假麻黃所用之器材、化學藥品及原料等物。
二、案經屏東縣政府警察局枋寮分局報請臺灣屏東地方法院檢察
    署檢察官偵查起訴。
     理  由
一、按被告以外之人於審判外之言詞或書面陳述，除法律有規定
    者外，不得作為證據；又被告以外之人於審判外之陳述，雖
    不符第159 條之1 至第159 條之4 之規定，但經當事人於審
    判程序同意作為證據，法院審酌該言詞陳述或書面陳述作成
    時之情況，認為適當者，亦得為證據；當事人、代理人或辯
    護人於法院調查證據時，知有第159 條第1 項不得為證據之
    情形，而未於言詞辯論終結前聲明異議者，視為有前項之同
    意，刑事訴訟法第159 條第1 項、第159 條之5 規定甚明。
    經查，本判決後開所引用之各該被告以外之人於審判外之陳
    述（包括書面陳述），雖屬傳聞證據，惟業經檢察官、被告
    盧順豐、林忠能及辯護人於審理時均表示無意見而不予爭執
    ，且迄至言詞辯論終結前亦均未聲明異議，本院審酌上開證
    據資料製作時之情況，尚查無違法不當之瑕疵，亦認為以之
    作為證據應屬適當，故揆諸前開法律規定與說明，爰逕依刑
    事訴訟法第159 條之5 規定，認前揭證據資料均例外有證據
    能力。
二、訊據被告盧順豐對於上開犯罪事實坦承不諱；另被告林忠能
    、許志誠二人則均矢口否認有何製造第四級毒品之犯行，被
    告林忠能辯稱：伊只是被『阿勇』之人叫去該處做雜役，只
    去做一天，一天工資新台幣（以下同）1000元云云。被告許
    志誠則辯稱：我只是好意介紹他們去地主那裡，因為地主與
    我同村莊，我以為他們要承包芒果，因為林忠能在做芒果的
    生意云云。
三、經查：
  (一)被告盧順豐、林忠能於上開時、地將甲苯及甲醇加入量杯內
    ，然後再將3 包的顆粒狀的藥丸放進後，放在旁邊讓其自動
    溶化，再將量杯放在加熱器上加熱，以人工攪拌後，因量杯
    內有磁鐵，之後量杯即自動旋轉攪拌，並製造出附表編號34
    至44之假麻黃之事實，業據被告盧順豐、林忠能於警詢、
    檢察官偵訊及原審、原審審理中供述在卷（見原審卷第87頁
    ）。又上開屏東縣獅子鄉○○段478 地號土地（芒果園）係
    訴外人石清風所有，由石王水梅出租，且係被告盧順豐之朋
    友向石王水梅租用之事實，亦據證人石清風、石王水梅於警
    詢及偵查中之證述明確。另被告盧順豐、林忠能向楊齊烋借
    用其承租位於屏東縣枋寮鄉○○○段不詳地號屏鵝公路旁蓮
    霧園工寮製造假麻黃，並要求楊齊烋協助載運器材、化學
    藥品及原料至上述屏東縣獅子鄉○○段478 地號土地（芒果
    園）之工寮，被告林忠能亦向廖茂森租用位於屏東縣獅子鄉
    ○○段434 地號之鐵皮工寮藏放甲苯等情，分別據證人楊齊
    烋、廖茂森於警詢及檢察官偵訊中證述在卷。本件為警查獲
    時在現場地上採得編號03、06煙蒂DNA 各與被告盧順豐、林
    忠能DNA-STR 型別相同，有內政部警政署刑事警察局98年5
    月8 日刑醫字第0980052065號鑑驗書一份在警卷可按（見警
    卷第159-160 頁）；現場採得之編號41之指紋與內政部警政
    署刑事警察局存檔之林忠能指紋卡之右拇指指紋相符，亦有
    內政部警政署刑事警察局98年6 月6 日刑紋字第0980069210
    號鑑驗書一份在警卷可證（見警卷第163-165 頁），堪認被
    告盧順豐、林忠能確有在該處製造第四級毒品假麻黃無訛
    。
  (二)扣案之(一)送驗編號34（即該局另予以編號A ）、編號44（該
    局另予以編號B ）萃取之麻黃素溶液各1 桶，經檢視為淡黃
    色透明液體。(1)驗前毛重35185.00公克【包裝塑膠桶重3608
     .60公克】；(2)共取23.83 公克鑑定用罄，總餘31552.57公
    克，均檢出第四級毒品：毒品先驅原料假麻黃成分；未檢
    出第二級毒品甲基安非他命成分；隨機抽測編號B 純度約1%
    ，推估編號A 至B 均含假麻黃之驗前總純質淨重約315.76
     公 克。(二)送驗編號35-43 之疑似萃取之麻黃素合計九個（
    該局另予以編號C1-C9 ），經檢視均為黃色粉末，外觀型態
    均相似，隨機抽取編號C3鑑定。(1)驗前總毛重12170.15公克
    【包裝玻璃燒杯總重約10424.37公克】；(2)編號C3淨重159.
    46公克，取2.82公克鑑定用罄，餘156.64公克，檢出第四級
    毒品：毒品先驅原料假麻黃成分，純度約1%；(3)依據抽測
    純度值，推估編號C1至C9均含假麻黃之驗前總純質淨重約
    17.45 公克。(三)送驗編號88-93 （該局另予以編號D ）甲醇
    1 瓶，經檢視為透明液體。(1)驗前毛重384.75公克【包裝玻
    璃罐重248.06公克】；(2)取4.76公克鑑定用罄，餘131.93公
    克，檢出Methanol（甲醇）成分。(四)送驗編號94-95 （該局
    另予以編號E ）甲醇1 瓶，經檢視為透明液體。(1)驗前毛重
    380. 64 公克【包裝玻璃罐重248.06公克】；(2)取4.74公克
    鑑定用罄，餘127.84公克，檢出Methanol（甲醇）成分。(五)
    送驗編號97-106（即該局另予以編號F ）甲苯1 瓶，經檢視
    為透明液體。(1)驗前毛重365.70公克【包裝玻璃罐重248.06
    公克】；(2)取4.74公克鑑定用罄，餘112.90公克，檢出Tolu
    ene （甲苯）成分。(六)送驗編號126 （即該局另予以編號G
    ）不明粉末1 包，經檢視為淡黃色粉末。(1)驗前毛重3.76公
    克【包裝塑膠袋1.41公克】；(2)取0.32公克鑑定用罄，餘2.
    03公克，未檢出第二級毒品甲基安非他命成分。(七)送驗編號
    127 （該局另予以編號H ）不明粉末1 包，經檢視為淡黃色
    及粉紅色粉末。(1)驗前毛重1.82公克【包裝塑膠袋1.41公克
    】；(2)取0.08公克鑑定用罄，餘0.33公克，未檢出第二級毒
    品甲基安非他命成分。(八)送驗編號128 （該局另予以編號I
    ）不明粉末1 包，經檢視為灰白色粉末：(1)驗前毛重1.85公
    克【包裝塑膠袋1.41公克】；(2)取0.09公克鑑定用罄，餘0.
    35公克，未檢出第二級毒品甲基安非他命成分。(九)送驗編號
    74（該局另予以編號J ）疑似感冒藥丸164 包，檢視均為黃
    色圓型藥錠，外觀型態均相似，隨機抽取10顆磨混鑑定：(1)
    總淨重32976.60公克，共取2.02公克鑑定用罄，總餘32974.
    58公克；(2)檢出第四級毒品：毒品先驅原料假麻黃成分；
    (3)測得假麻黃純度約30% ，驗前總純質淨重約9892.98 公
    克，有內政部警政署刑事警察局98年5 月27日刑鑑字第0980
    043096號鑑定書一份附警卷可按（見警卷第161-162 頁）。
    此外，並有現場照片86張、屏東縣政府警察局鑑識科刑案現
    場勘察報告卷宗一份（見警卷第141-151 頁）在卷可稽，復
    有扣案之如附表所示假麻黃半成品、供製造假麻黃所用
    之器材、化學藥品及原料等物扣案可資佐證。又扣案如附表
    編號34-44 所示之物，經送內政部警政署刑事警察局鑑定結
    果，均含有第四級毒品先驅原料麻黃成分，驗前總純質淨
    重約333. 21 公克，有上開內政部警政署刑事警察局98年5
    月27日刑鑑字第0980043096號鑑定書一份附警卷可按（見警
    卷第161-162 頁）。依扣押物品勘驗及檢驗結果綜合研判，
    本案係將購得之第四級毒品管制藥品原料藥感冒藥，經溶劑
    蒸乾程序，非法製得第四級毒品先驅原料假麻黃結晶，屬
    麻黃毒品先驅原料純化製造，應屬無訛。
  (三)又經屏東縣政府警察局鑑識科根據現場勘察結果研判與建議
    認為：(1)根據現場藥品及製造工具顯示，本案查獲地點極可
    能為製造第四級毒品麻黃素之工廠，麻黃素為製造安非他命
    類毒品之先驅原料。現場查獲正加熱熬煮之橘色液體及旁邊
    塑膠桶內已呈白色結晶狀物，經毒品呈色試劑檢驗結果，呈
    現紫色，顯示應為麻黃素類第四級毒品，本件毒品工廠已有
    麻黃素之成品顯現。(2)現場查獲之各類藥品及製造工具，與
    安非他命類毒品製造工廠所有之藥品及製造工具不相同，顯
    示被告製造麻黃素成品後，並未於現場繼續製造安非他命類
    毒品，製成之麻黃素應移轉至他地，或轉售給他人於他地後
    製安非他命類毒品等語，有刑案現場勘察報告卷宗附警卷可
    按（見警卷第141-151 頁），且現場已有假麻黃之成品，
    堪認被告盧順豐之自白與事實相符；而被告林忠能於檢察官
    偵訊中亦供稱：98年3 月20日是盧順豐叫我早上9 點多過去
    ，他叫我做什麼我就做什麼，他叫我甲苯放在一起，有黃色
    顆粒的東西放在一起，加熱部分是盧順豐自己在用，他雇我
    七天，約給我15000 元等語（見98年度偵字第2255號卷第13
    2 頁），是被告林忠能既然於上開時、地將甲苯及甲醇加入
    量杯內，然後再將的顆粒狀之感冒藥丸放進，以人工攪拌後
    ，之後量杯即自動旋轉攪拌，並製造出附表編號34至44之麻
    黃素，則被告林忠能辯稱：不知在製造第四級毒品，只是去
    作雜役云云，顯係事後卸責之詞，不足採取。
  (四)另被告許志誠雖辯稱：伊不知承租房子要製毒云云；惟查，
    據被告林忠能於本院審理中證稱：「（你當時與許志誠如何
    聯絡？）我有帶手機，我就打手機聯絡許志誠，跟他說我之
    前朋友要承租工寮。那天就帶他們去承租工寮，我帶他們三
    個人到許志誠的家，才直接過去王水梅家。」、「（那天許
    志誠有沒有問你們租房子要做什麼？）我跟他說我們來要搬
    東西而已。」、「（『阿勇』他們到加祿加油站要去租房子
    的時候你聯絡許志誠來？）我聯絡許志誠，我問他租房子的
    地點在哪裡，他跟我說位置，我們經過許志誠的家，我騎機
    車，『阿勇』開車，許志誠騎機車帶路。」等語（見本院卷
    第84頁、第86頁），是被告許志誠早已知系爭承租地並非被
    告林忠能本人要租用；況且綽號『阿勇』者當時載製毒器具
    至上開製毒場所時，亦由被告許志誠「騎機車帶路」前往，
    因而被告許志誠既已知真正之承租人並非被告林忠能，則豈
    會係「林忠能在做芒果的生意」所租用？從而被告許志誠推
    諉不知系爭承租地係供製毒之場所等情，顯屬卸責之詞。
  (五)綜上所述，被告盧順豐、林忠能確有於上開時、地，製造第
    四級毒品假麻黃之事實；另被告許志誠亦因幫助承租上開
    製毒場所，即有幫助犯罪之事實，均堪認定。本案事證明確
    ，應依法論科。
四、按被告行為後法律有變更，致發生新舊法比較適用時，除與
    罪刑無關者，例如易刑處分、拘束人身自由之保安處分等事
    項，不必列入綜合比較，得分別適用有利於行為人之法律，
    另從刑原則上附隨於主刑一併比較外，於比較新舊法時應就
    罪刑有關之一切情形，含本刑及有關之共犯、未遂犯、想像
    競合犯、牽連犯、連續犯、結合犯，以及累犯加重、自首減
    輕暨其他法定加減原因（如身分加減）與加減例等，綜其全
    部罪刑之結果為比較後，擇較有利者為整體之適用，不能予
    以割裂而分別適用個別有利之條文。本件被告為製造第四級
    毒品行為時（98年3 月間）之毒品危害防制條例第17條原規
    定：「犯第4 條第1 項至第4 項、第5 條第1 項至第4 項前
    段、第6 條第1 項至第4 項、第7 條第1 項至第4 項、第8
    條第1 項至第4 項、第10條或第11條第1 項、第2 項之罪，
    供出毒品來源，因而破獲者，得減輕其刑。」，惟於98年5
    月20日修正為：「犯第4 條至第8 條、第10條或第11條之罪
    ，供出毒品來源，因而查獲其他正犯或共犯者，減輕或免除
    其刑。犯第4 條至第8 條之罪於偵查及審判中均自白者，減
    輕其刑。」核修正後之規定，第1 項除修正「因而破獲者」
    文字為「因而查獲其他正犯或共犯者」外，並刪除原條文「
    得減輕或免除其刑」之「得」字；第2 項則增列自白減輕其
    刑之規定，於量刑適用上，自以修正後之第17條規定對被告
    較為有利。是如有適用毒品危害防制條例第17條之情事，經
    綜合比較結果，認修正後之規定較為有利於被告，始一體適
    用修正後毒品危害防制條例之規定；反之，如無適用毒品危
    害防制條例第17條之情事，而僅於論罪科刑法條有更異時，
    即依刑法第2 條第1 項「從舊從輕」原則比較適用之。另按
    行為之處罰，以行為時之法律有明文規定者為限，刑法第1
    條前段定有明文。查被告盧順豐、林忠能前雖因製造麻黃
    而持有第四級毒品純質淨重20公克以上，然被告於98年3 月
    20日間持有第四級毒品行為當時，尚無於98年5 月20日修正
    公布，同月22日生效之毒品危害防制條例第11條第6 項：「
    持有第四級毒品純質淨重二十公克以上者，處一年以下有期
    徒刑，得併科新臺幣十萬元以下罰金」規定，本於罪刑法定
    主義，本件自無毒品危害防制條例第11條第6 項之適用，附
    此敘明。
五、按假麻黃為毒品危害防制條例第2 條第2 項第4 款規定之
    第四級毒品，不得製造。又按毒品危害防制條例第4 條之製
    造毒品罪，其所稱製造者，除將不具毒品成分之原料加以化
    合而成毒品外，尚包括將原含有毒品物質之物，予以加工改
    製在內。故將劣質毒品加工提高其純度，將栽種成長之大麻
    葉加工使成易於吸用之製品，將液態毒品加工成固態，將粉
    末狀毒品依所需形狀、顏色、劑量加工成錠劑，或使潮濕之
    毒品乾燥化等，均應成立製造毒品罪（參照最高法院97年度
    臺上字第6136、2940號判決意旨）。本件被告盧順豐、林忠
    能將含有假麻黃之感冒藥丸經溶劑蒸乾程序，製造出假麻
    黃，故屬製造毒品行為無疑。核被告盧順豐、林忠能所為
    ，均係犯毒品危害防制條例第4 條第4 項之製造第四級毒品
    罪（按該條項之罪刑，於98年5 月20日修正毒品危害防制條
    例時並無更異，且被告等人亦無毒品危害防制條例第17條減
    輕或免除其刑之適用，詳後述，因而自無綜合比較之必要；
    原審就此部分之論述，雖有誤解，但因屬贅述，且不影響判
    決意旨，爰無撤銷之必要，一併指明）。另被告許志誠所為
    ，則係犯刑法第30條第1 項、毒品危害防制條例第4 條第4
    項之幫助製造第四級毒品罪，並依法減輕其刑。被告盧順豐
    、林忠能二人與綽號『阿勇』者間，就上開製造第四級毒品
    假麻黃之犯行，有犯意聯絡及行為分擔，為共同正犯。公
    訴意旨雖認被告盧順豐、林忠能2 人所為係犯同條例第4 條
    第2 項之製造第二級毒品未遂罪；然訊據被告盧順豐、林忠
    能二人均堅決否認有何製造甲基安非他命犯行等語，且毒品
    危害防制條例第四條之製造毒品罪，其所稱製造者，除將不
    具毒品成分之原料加以化合製造而成毒品外，尚包括加工於
    原含有毒品物質之物，而製造成新毒品之行為在內，最高法
    院98年度台上字第827 號判決意旨參照。而常見製造甲基安
    非他命之原料有麻黃鹼、苯丙酮、苯甲醛三種，又以麻黃素
    為原料之製造方法中，艾蒙德法、紅磷法、波氏還原法較為
    常見。又甲基安非他命之製造方式不外乎下列幾種：(一)以傳
    統三階段的方法，本件固有原料假麻黃鹼，但缺乏鹵化的關
    鍵試劑亞硫醯二氯，設備部分缺少真空馬達，第二階段氫化
    即缺少關鍵試劑是氯化鈀，設備需要高壓鋼瓶及氫氣，尚有
    關鍵之催化劑白金，在扣案之物品中並未發現上開製造甲基
    安非他命之原料。第二階段既無法完成，即無法繼續進入第
    三階段純化。(二)二階段之紅磷法，主要關鍵試劑是紅磷、碘
    ，關鍵設備是加熱迴流設備，在本案扣案的物品亦未發現關
    鍵試劑是紅磷、碘及加熱回流設備。(三)第三方法是以鋰之方
    法，本案扣案物品亦無此種原料及設備。(四)是以P2P 之方式
    ，這是以P2P 之化學原料（phenyl-2-propanone），加上甲
    醯胺，以一個步驟即可完成甲基安非他命，亦要經過純化，
    在本案卷證內亦未扣得P2P 原料。綜上所述，本案扣案之物
    ，並未有符合的設備及化學原料可以合成甲基安非他命，是
    扣案之相關物品及原料既無法製成甲基安非他命，即難認被
    告盧順豐、林忠能二人之行為已著手於製造甲基安非他命犯
    行。況本件經屏東縣政府警察局鑑識科根據現場勘察結果研
    判與建議認為：根據現場藥品及製造工具顯示，本案查獲地
    點極可能為製造第四級毒品麻黃素之工廠，現場查獲之白色
    結晶狀物，經毒品呈色試劑檢驗結果，呈現紫色，顯示應為
    麻黃素類第四級毒品。本件毒品工廠已有麻黃素之成品顯現
    ，現場查獲之各類藥品及製造工具，與安非他命類毒品製造
    工廠所有之藥品及製造工具不相同，顯示被告製造麻黃素成
    品後，並未於現場繼續製造安非他命類毒品，製成之麻黃素
    應移轉至他地，或轉售給他人於他地後製安非他命類毒品等
    情，有上開屏東縣政府警察局鑑識科刑案現場勘察報告卷宗
    附警卷可按。是依被告盧順豐、林忠能製造第四級毒品假麻
    黃現場所查獲之化學原料、工具等亦非製造安非他命所用
    ，是並無確切證據足以證明被告盧順豐、林忠能是著手製造
    第二級毒品安非他命。公訴意旨認被告盧順豐、林忠能係著
    手製造第二級毒品甲基安非他命，係犯毒品危害防制條例第
    4 條6 項、第2 項之製造第二級毒品未遂罪，容有未洽，惟
    二者社會基本事實相同，爰依法變更起訴法條。末查被告盧
    順豐前於93年間因公共危險案件，經原審法院於93年8 月23
    日以93年度交簡字第570 號判處有期徒刑3 月確定，於94年
    4 月6 日易科罰金執行完畢之事實，有臺灣高等法院被告前
    案紀錄表1 份附卷可按，其於5 年以內再故意犯本件有期徒
    刑以上之罪，依刑法第47條第1 項規定，應論以累犯，並加
    重其刑。至於辯護人稱本案亦應依修正後毒品危害防制條例
    第17條規定減輕其刑云云。經查，被告盧順豐固於原審及本
    院審理中自白製造第四級毒品假麻黃，然被告盧順豐、林
    忠能於檢察官偵查中均供稱：其等將黃色顆粒藥丸進玻璃杯
    中加熱、攪拌，不知道做什麼，是『阿勇』叫我們做的等語
    （見偵卷第13、130 、132 頁），即已難認被告盧順豐、林
    忠能於偵查中已自白製造假麻黃犯行；況且被告林忠能於
    原審及本院審理中均否認有參與製造第四級毒品犯行，是被
    告林忠能自始均未自白犯行；被告盧順豐則於偵查中亦未自
    白犯行，因而與毒品危害防制條例第17條第2 項之規定已有
    不符。另被告盧順豐、林忠能亦均未供出毒品來源，亦未查
    獲其他正犯或共犯，自亦與該條第1 項之規定不符，從而亦
    無依該條第1 項減輕其刑之餘地，辯護人就此所言，顯屬無
    據。
六、原審認被告盧順豐、林忠能二人罪證明確，因而適用毒品危
    害防制條例第4 條第4 項、第19條第1 項，刑法第11條（贅
    引第2 條第1 項但書）、第28條、第38條第1 項第1 款等規
    定，並審酌被告盧順豐、林忠能為圖不法私利，無視於國家
    對於杜絕毒品犯罪之禁令，竟向他人習得製作假麻黃之技
    術後，進而大量製作，厥為毒品氾濫之始作俑者，惡性非輕
    ，且扣案之麻黃成品、半成品數量非低，倘流入市面將戕
    害人民身心健康、國力甚鉅，兼衡其犯罪之動機、目的、手
    段、智識程度及被告盧順豐於本院審理中坦承犯行，尚有悔
    悟之心等一切情狀，被告盧順豐、林忠能二人均量處有期徒
    刑3 年6 月。並敘明依毒品危害防制條例第18條第1 項前段
    之規定，應予沒收銷燬之毒品，以經查獲之第一、二級毒品
    為限。又毒品依其成癮性、濫用性及對社會危害性，共分為
    四級，上開條例並就製造、運輸、販賣、意圖販賣而持有、
    以非法方法使人施用、引誘他人施用及轉讓不同品項之毒品
    等行為，分別定其處罰。至施用或持有第三、四級毒品，因
    其可罰性較低，故未設處罰之規定，僅就施用及持有第一、
    二級毒品科以刑罰。然鑑於第三、四級毒品均係管制藥品，
    特於同條例第11條之1 明定無正當理由，不得擅自持有；第
    18條第1 項後段復規定查獲之第三、四級毒品，無正當理由
    而擅自持有者，沒入銷燬之。從而，依同條例第18條第1項
    後段應沒入銷燬之毒品，專指查獲施用或持有之第三、四級
    毒品而言；倘係查獲製造、運輸、販賣、意圖販賣而持有、
    以非法方法使人施用、引誘他人施用或轉讓第三、四級毒品
    ，既屬同條例相關法條明文規定處罰之犯罪行為，即非該條
    項應依行政程序沒入銷燬之範圍。又同條例第19條第1 項所
    定「供犯罪所用或因犯罪所得之物」，係指犯第4 條至第9
    條、第12條、第13條或第14條第1 項、第2 項之罪所用或所
    得之財物，不包括毒品本身在內，是尚不得援用此項規定為
    第三、四級毒品之沒收依據。再同條例對於查獲之製造、運
    輸、販賣、意圖販賣而持有、以非法方法使人施用、引誘他
    人施用及轉讓第三、四級毒品之沒收，並無特別規定，如其
    行為已構成犯罪，則該毒品即屬不受法律保護之違禁物，應
    回歸刑法之適用，依刑法第38條第1 項第1 款之規定沒收之
    ，始為適法（最高法院95年度臺上字第911 號判決要旨參照
    ）。查扣案如附表編號34-44 及編號74所示之物，經檢驗結
    果均含有第四級毒品假麻黃成分，屬違禁物，有前揭內政
    部警政署刑事警察局98年5 月27日刑鑑字第0980043096號鑑
    定書在卷足佐，均不問屬於犯人與否，依刑法第38條第1 項
    第1 款規定宣告沒收。至鑑驗耗用之毒品，既已滅失，自無
    庸宣告沒收。另附表編號6 至116 （編號34-44 及編號74除
    外）所示之物，均為被告盧順豐與『阿勇』者等共犯所有，
    且供共同製造第四級毒品麻黃過程中所使用之設備，業經
    被告盧順豐供陳在卷，本於共犯責任共同之原則，均應依毒
    品危害防制條例第19條第1 項規定，併予宣告沒收。再附表
    編號1-4 所示之手機4 支（含SIM 卡），分別據被告盧順豐
    、林忠能坦承各為其所有，惟其否認係用以聯絡本案製造第
    四級毒品所用之物，然依卷存之前開通訊監察譯文，亦不足
    以證明該手機4 支係供被告盧順豐、林忠能聯絡本案犯罪所
    用，且非違禁物，編號5 所示之手機係被告許志誠所有，並
    非被告盧順豐、林忠能所有，亦非違禁物，爰均不另為沒收
    之諭知。其認事用法，核無不合，量刑亦屬允當。公訴人上
    訴意旨，指摘原判決此部分不當，為無理由，應予駁回。
七、另原審就被告許志誠部分未為詳查，遽為無罪之判決，容有
    不當；公訴人上訴意旨，指摘原判決此部分不當，為有理由
    ，應由本院將原判決關於被告許志誠部分撤銷改判。爰審酌
    被告許志誠明知被告盧順豐等人所為係違法行為，竟仍予幫
    助，誠屬不該；惟念其僅於租屋行為等情狀，量處被告許志
    誠有期徒刑1 年7 月。又被告許志誠前因故意犯罪受有期徒
    刑以上刑之宣告（89年間因賭博罪處有期徒刑4 月），執行
    完畢後，五年以內未曾受有期徒刑以上刑之宣告，有臺灣高
    等法院被告全國前案紀錄表附卷可稽，素行良好，本院認被
    告許志誠經此論罪科刑之教訓，當知警惕，應無再犯之虞，
    是被告許志誠所宣告之刑，以暫不執行為適當，爰併宣告被
    告許志誠緩刑3 年，並依刑法第93條第1 項之規定，於緩刑
    期間付保護管束。
據上論斷，依刑事訴訟法第369 條第1 項前段、第368 條、第36
4 條、第299 條第1 項前段、第300 條（原審漏引之），毒品危
害防制條例第4 條第4 項，刑法第11條前段、第30條、第74條第
1項 第2 款、第93條第1 項，判決如主文。
本案經檢察官高大方到庭執行職務。
中    華    民    國   100    年    5     月    4    日
                  刑事第四庭    審判長法  官  蕭權閔
                                      法  官  唐照明
                                      法  官  吳進寶
以上正本證明與原本無異。
如不服本判決應於收受本判決後10日內向本院提出上訴書狀，其
未敘述上訴理由者，並得於提起上訴後10日內向本院補提理由書
狀（均須按他造當事人之人數附繕本）「切勿逕送上級法院」。
中    華    民    國   100    年    5     月    4     日
                                      書記官  唐奇燕
附錄本判決論罪科刑法條：
毒品危害防制條例第4條
製造、運輸、販賣第一級毒品者，處死刑或無期徒刑；處無期徒
刑者，得併科新臺幣 2 千萬元以下罰金。
製造、運輸、販賣第二級毒品者，處無期徒刑或 7 年以上有期
徒刑，得併科新臺幣 1 千萬元以下罰金。
製造、運輸、販賣第三級毒品者，處 5 年以上有期徒刑，得併
科新臺幣 7 百萬元以下罰金。
製造、運輸、販賣第四級毒品者，處 3 年以上 10 年以下有期
徒刑，得併科新臺幣 3 百萬元以下罰金。
製造、運輸、販賣專供製造或施用毒品之器具者，處 1 年以上
7 年以下有期徒刑，得併科新臺幣 1 百萬元以下罰金。
前五項之未遂犯罰之。
附表：
┌───┬────────────┬──┬───────────────┐
│編號  │    品            名    │數量│        備         註         │
├───┼────────────┼──┼───────────────┤
│1     │盧順豐手機0000000000號  │1支 │98年3月20日17時30分許在屏東縣 │
│      │（含SIM卡）             │    │獅子鄉○○段478地號土地（芒果 │
│      │                        │    │園）之工寮及其附連圍繞土地查扣│
│      │                        │    │。                            │
├───┼────────────┼──┼───────────────┤
│2     │盧順豐手機0000000000號（│1支 │查扣時間、地點同上            │
│      │含SIM卡）               │    │                              │
├───┼────────────┼──┼───────────────┤
│3     │盧順豐手機0000000000號（│1支 │查扣時間、地點同上            │
│      │含SIM卡）               │    │                              │
├───┼────────────┼──┼───────────────┤
│4     │林忠能手機0000000000號（│1支 │查扣時間、地點同上            │
│      │含SIM卡）               │    │                              │
├───┼────────────┼──┼───────────────┤
│5     │許志誠手機0000000000號（│1支 │查扣時間、地點同上            │
│      │含SIM卡）               │    │                              │
├───┼────────────┼──┼───────────────┤
│6-10  │平底鍋                  │5個 │查扣時間、地點同上            │
├───┼────────────┼──┼───────────────┤
│11-12 │液體抽取幫浦            │2台 │查扣時間、地點同上            │
├───┼────────────┼──┼───────────────┤
│13    │大門鎖頭（含鑰匙1支）   │1個 │查扣時間、地點同上            │
├───┼────────────┼──┼───────────────┤
│14-20 │白鐵鍋子                │7個 │查扣時間、地點同上            │
├───┼────────────┼──┼───────────────┤
│21    │大型漏斗                │1個 │查獲時間、地點同上            │
├───┼────────────┼──┼───────────────┤
│22    │脫水機                  │1台 │查獲時間、地點同上            │
├───┼────────────┼──┼───────────────┤
│23-24 │定時器                  │2個 │查扣時間、地點同上            │
├───┼────────────┼──┼───────────────┤
│25    │鬧鐘                    │1個 │查扣時間、地點同上            │
├───┼────────────┼──┼───────────────┤
│26    │磅秤                    │1個 │查扣時間、地點同上            │
├───┼────────────┼──┼───────────────┤
│27-33 │二甲苯                  │7桶 │查扣時間、地點同上            │
├───┼────────────┼──┼───────────────┤
│34    │已加熱萃取麻黃素溶液    │1桶 │(1)查扣時間、地點同上          │
│      │編號34（該局另予以編號A │    │(2)內政部警政署刑事警察局98年5 │
│      │）、編號44（該局另予以編│    │月27日刑鑑字第0980043096號鑑定│
│      │號B）萃取之麻黃素溶液各1│    │書編號A部分）                 │
│      │桶，經檢視為淡黃色透明液│    │                              │
│      │體。(1)驗前毛重35185.00公│    │                              │
│      │克【包裝塑膠桶重3608.60 │    │                              │
│      │公克】；(2)共取23.83公克 │    │                              │
│      │鑑定用罄，總餘31552.57公│    │                              │
│      │克，均檢出第四級毒品：毒│    │                              │
│      │品先驅原料假麻黃成分；│    │                              │
│      │隨機抽測編號B 純度約1%，│    │                              │
│      │推估編號A 至B 均含假麻黃│    │                              │
│      │之驗前總純質淨重約315.│    │                              │
│      │76公克。                │    │                              │
├───┼────────────┼──┼───────────────┤
│35-43 │已加熱玻璃燒杯（置放於加│9個 │(1)查扣時間、地點同上          │
│      │熱器上）編號35-43之疑似 │    │(2)內政部警政署刑事警察局98年5 │
│      │萃取之麻黃素合計九個（刑│    │月27日刑鑑字第0980043096號鑑定│
│      │事警察局另予以編號C1-C9 │    │書編號C1至C9部分）            │
│      │），經檢視均為黃色粉末，│    │                              │
│      │外觀型態均相似，隨機抽取│    │                              │
│      │編號C3鑑定。(1)驗前總毛重│    │                              │
│      │12170.15公克【包裝玻璃燒│    │                              │
│      │杯總重約10424. 37公克】 │    │                              │
│      │；(2)編號C3淨重159.46公克│    │                              │
│      │，取2.82公克鑑定用罄，餘│    │                              │
│      │156.64公克，檢出第四級毒│    │                              │
│      │品：毒品先驅原料假麻黃│    │                              │
│      │成分，純度約1%；(3)依據抽│    │                              │
│      │測純度值，推估編號C1至C9│    │                              │
│      │均含假麻黃之驗前總純質│    │                              │
│      │淨重約17.45 公克。      │    │                              │
├───┼────────────┼──┼───────────────┤
│44    │已攪拌未加熱麻黃素溶液  │1桶 │(1)查扣時間、地點同上          │
│      │（鑑定書另予編號B部分） │    │(2)內政部警政署刑事警察局98年5 │
│      │同編號34之說明          │    │月27日刑鑑字第0980043096號鑑定│
│      │                        │    │書編號B部分）                 │
├───┼────────────┼──┼───────────────┤
│45    │塑膠量杯                │13個│查扣時間、地點同上            │
├───┼────────────┼──┼───────────────┤
│46    │浸泡感冒藥成分          │1桶 │查扣時間、地點同上            │
├───┼────────────┼──┼───────────────┤
│47    │垃圾桶                  │5個 │查扣時間、地點同上            │
├───┼────────────┼──┼───────────────┤
│48-61 │已插電使用加熱器        │14台│查扣時間、地點同上            │
├───┼────────────┼──┼───────────────┤
│62-66 │未使用加熱器            │5台 │查扣時間、地點同上            │
├───┼────────────┼──┼───────────────┤
│67-73 │甲苯                    │7桶 │查扣時間、地點同上            │
├───┼────────────┼──┼───────────────┤
│74    │感冒藥            編號  │164 │(1)查扣時間、地點同上          │
│      │74（刑事警察局另予以    │包  │(2)內政部警政署刑事警察局98年5 │
│      │編號J）疑似感冒藥丸164包│    │月27日刑鑑字第0980043096號鑑定│
│      │，檢視均為黃色圓型藥錠，│    │書另予編號J部分）             │
│      │外觀型態均相似，隨機抽取│    │                              │
│      │10顆磨混鑑定。(1)總淨重32│    │                              │
│      │976.60公克，共取2.02公克│    │                              │
│      │鑑定用罄，總餘32974.58公│    │                              │
│      │克；(2)檢出第四級毒品：毒│    │                              │
│      │品先驅原料假麻黃成分；│    │                              │
│      │(3)測得假麻黃純度約30% │    │                              │
│      │，驗前總純質淨重約9892. │    │                              │
│      │98公克。                │    │                              │
├───┼────────────┼──┼───────────────┤
│75    │鹽酸                    │35罐│查扣時間、地點同上            │
├───┼────────────┼──┼───────────────┤
│76    │磁鐵                    │8支 │查扣時間、地點同上            │
├───┼────────────┼──┼───────────────┤
│77    │濾網                    │7支 │查扣時間、地點同上            │
├───┼────────────┼──┼───────────────┤
│78    │已使用濾網（含湯匙1支） │3支 │查扣時間、地點同上            │
├───┼────────────┼──┼───────────────┤
│79    │濾紙                    │4包 │查扣時間、地點同上            │
├───┼────────────┼──┼───────────────┤
│80    │萃取麻黃素感冒藥殘渣    │1包 │查扣時間、地點同上            │
├───┼────────────┼──┼───────────────┤
│81-82 │電風扇                  │2台 │查扣時間、地點同上            │
├───┼────────────┼──┼───────────────┤
│83-85 │片                    │3袋 │查扣時間、地點同上            │
├───┼────────────┼──┼───────────────┤
│86    │甲醇（鐵桶50加侖裝）    │1/4 │查扣時間、地點同上            │
│      │                        │桶  │                              │
├───┼────────────┼──┼───────────────┤
│87    │甲醇（鐵桶50加侖裝）    │1/2 │查扣時間、地點同上            │
│      │                        │桶  │                              │
├───┼────────────┼──┼───────────────┤
│88-93 │甲醇（鐵桶50加侖裝）    │6桶 │查扣時間、地點同上            │
├───┼────────────┼──┼───────────────┤
│94-95 │甲醇（塑膠桶30公斤裝）  │2桶 │查扣時間、地點同上            │
├───┼────────────┼──┼───────────────┤
│96    │攪拌木匙                │2支 │查扣時間、地點同上            │
├───┼────────────┼──┼───────────────┤
│97-106│甲苯                    │10桶│(1)98年3月21日17時30分許在屏東 │
│      │                        │    │縣獅子鄉○○段434地號土地工寮 │
│      │                        │    │及其附連圍繞土地查扣。        │
│      │                        │    │(2)內政部警政署刑事警察局98年5 │
│      │                        │    │月27日刑鑑字第0980043096號鑑定│
│      │                        │    │書編號F部分）                 │
├───┼────────────┼──┼───────────────┤
│107   │大塑膠桶                │20個│查扣時間、地點同上            │
├───┼────────────┼──┼───────────────┤
│108   │小塑膠桶                │17個│查扣時間、地點同上            │
├───┼────────────┼──┼───────────────┤
│109   │不銹鋼鍋                │5個 │查扣時間、地點同上            │
├───┼────────────┼──┼───────────────┤
│110   │磅秤                    │2個 │查扣時間、地點同上            │
├───┼────────────┼──┼───────────────┤
│111   │量杯                    │5個 │查扣時間、地點同上            │
├───┼────────────┼──┼───────────────┤
│112   │漏斗                    │3個 │查扣時間、地點同上            │
├───┼────────────┼──┼───────────────┤
│113   │機油                    │1桶 │查扣時間、地點同上            │
├───┼────────────┼──┼───────────────┤
│114   │氫氧化鈉                │22公│查扣時間、地點同上            │
│      │                        │斤  │                              │
├───┼────────────┼──┼───────────────┤
│115   │塑膠瓢                  │2個 │查扣時間、地點同上            │
├───┼────────────┼──┼───────────────┤
│116   │塑膠管                  │2條 │查扣時間、地點同上            │
└───┴────────────┴──┴───────────────┘